臺灣臺南地方法院刑事判決　　　　　　　95年度訴字第1830號
公　訴　人　臺灣臺南地方法院檢察署檢察官
被　　　告　甲○○
指定辯護人　趙培皓律師
被　　　告　戊○○
選任辯護人　洪梅芬律師
　　　　　　涂欣成律師
　　　　　　李季錦律師
被　　　告　丁○○
　　　　　　　　　　（現於臺灣岩灣技能訓練所執行中）
指定辯護人　陳清白律師
上列被告因強盜案件，經檢察官提起公訴（95年度偵字第17796
、17905號），本院判決如下：
    主  文
甲○○、戊○○、丁○○共同意圖為自己不法所有，結夥三人以
上攜帶兇器，以脅迫至使不能抗拒，而取他人之物，甲○○處有
期徒刑柒年，戊○○處有期徒刑捌年，丁○○累犯，處有期徒刑
捌年。
    事  實
一、丁○○前於民國九十三年間，因施用第一、二級毒品案件，
    經臺灣高雄地方法院分別判處有期徒刑六月及三月，定應執
    行刑八月確定，於九十四年十月十五日縮刑期滿執行完畢。
二、甲○○因缺錢花用，乃於九十五年十二月二十八日向戊○○
    提議強盜甲○○之前女友丙○○之財物，並商議由甲○○邀
    約丙○○前往臺南縣西港鄉慶安宮參拜，俟甲○○與丙○○
    參拜完畢欲駕車離去之際持剪刀尾隨進入甲○○所駕駛之自
    小客車後座，再以車內預藏之膠帶捆綁丙○○，逼迫丙○○
    交出財物，並由戊○○再另覓一名男子共同參與。二人議定
    後，戊○○乃邀約其堂兄丁○○共同參與，經丁○○首肯後
    ，三人遂共同基於意圖為自己不法所有之犯意聯絡，先由甲○○依計劃於九十五年十一月三十日中午十二時許，駕駛車
    牌號碼三二九二－ＪＤ號自小客車搭載丙○○前往位在臺南
    縣西港鄉○○路三十二號之慶安宮參拜，期間甲○○並向丙○○佯稱要上廁所，在廁所內以其0000000000號
    行動電話撥打戊○○所有之0000000000號行動電
    話通知戊○○，戊○○與丁○○即依約攜帶鐵製且前端尖銳
    ，客觀上足以對人之生命、身體、安全構成威脅，具有危險
    性之剪刀一把，在甲○○停放於慶安宮前之上開自小客車附
    近躲藏。俟甲○○、丙○○於同日十二時四十分許參拜完畢
    ，打開車門進入前開自小客車前座之際，戊○○、丁○○乃
    立刻自後方車門進入車內，丁○○並自右後座伸手勒住丙○○脖子，喝令稱：「不要動! 若不配合，就讓妳見紅！」，
    之後甲○○亦佯裝聽從戊○○、丁○○之指示而開車，另戊○○則持甲○○事先放置於車上之膠帶與丁○○合力矇住丙○○之雙眼，並命丙○○爬至後座，合力以膠帶捆綁丙○○
    之雙手後，令丙○○將頭朝下趴在丁○○大腿上，再由丁○○持所攜帶之剪刀抵住丙○○之脖子，至使丙○○無法抗拒
    後，由戊○○至前座搜括丙○○皮包內之現金新臺幣（下同
    ）四千元及土地銀行提款卡一張，且為免丙○○起疑，戊○○更假意取走甲○○身上之現金二千元。其後，戊○○復以
    ：看是要錢，還是要錢等語，脅迫丙○○說出提款卡密碼，
    再佯裝命令甲○○驅車前往設於臺南縣佳里鎮○○路上之郵
    局自動櫃員機，推由甲○○於同日下午十三時九分迄十一分
    許，下車持丙○○之前開提款卡插入自動櫃員機插槽並鍵入
    密碼，以此不正方法冒用丙○○名義，由該自動付款設備分
    三次提領現金共計五萬元，得手後，甲○○再假裝依戊○○
    之指示將車開往臺南縣佳里鎮蚶寮里蚶寮一之十八號戊○○
    之住處讓戊○○及丁○○二人下車後，再將車輛開往某不詳
    之產業道路，為丙○○取下眼睛及雙手之膠帶後，開車載送
    丙○○返家，並向丙○○表示搶匪已知悉渠二人住處，如報
    警將遭報復，勸說丙○○切勿報警。甲○○復於同日下午十
    五時三十分許，在臺南縣仁德鄉○○○街二十九號「８９電
    子遊戲場」內，將其持丙○○所有之提款卡盜領所得之現金
    五萬元，其中二萬五千元分予戊○○。嗣丙○○返家後將被
    搶之事告知其子，其子促其報警，丙○○乃於同日二十時許
    ，偕同甲○○向臺南縣警察局佳里分局報案，經員警於製作
    筆錄時，發現甲○○說詞反覆且神情緊張，甲○○在承辦員
    警尚未發現甲○○之犯行前，甲○○即於九十五年十二月一
    日向承辦員警自首而供出係與戊○○及另一不詳男子共犯，
    經戊○○於同年月五日至該分局投案，丁○○亦於同日到場
    說明案情，因而查獲上情。
三、案經臺南縣警察局佳里分局報告臺灣臺南地方法院檢察署檢
    察官偵查起訴。
      理  由
壹、程序方面
一、按被告以外之人，於審判外之言詞或書面陳述，除法律有規
    定者外，不得作為證據；又被告以外之人於檢察事務官、司
    法警察官或司法警察調查中所為之陳述，與審判中不符時，
    其先前之陳述具有較可信之特別情況，且為證明犯罪事實存
    否所必要者，得為證據，刑事訴訟法第一百五十九條第一項
    、第一百五十九條之二分別定有明文。查證人即被害人丙○○於警詢中所為之陳述，乃審判外之陳述，係屬傳聞證據，
    而無證據能力，且上開證人於警詢及本院審理中之證述僅有
    細節上是否詳盡之差異，其警詢陳述部分與在本院中證述堪
    屬相符而無刑事訴訟法第一百午九條之二之適用，故應認證
    人丙○○於警詢中所為陳述無證據能力。
二、又查，證人即被告甲○○於警詢中所為陳述，固與其於本院
    審理中以證人身分具結時所為之陳述不符，然經本院審酌其
    於接受司法警察調查而為陳述時，未見有何受強暴、脅迫、
    利誘或收買等外力之干擾影響，且被告甲○○於警詢中之陳
    述係在案發後不久所為，所受之干擾最少，較無時間考量自
    身與其他同案被告間之利害關係，事後則可能因畏罪或迥護
    其他被告，乃為有利於己或其餘被告之陳述，執此，堪信被
    告甲○○之警詢筆錄均具有較可信之特別情形，且為證明本
    件犯罪事實存否所必要，依上開刑事訴訟法第一五九條之二
    規定，得為證據。
三、再按被告以外之人於偵查中向檢察官所為陳述，除顯有不可
    信之情況者外，得為證據，刑事訴訟法法第一百五十九條之
    一第二項定有明文。證人即被告甲○○於偵查中之證詞，係
    在檢察官前所為之陳述，且經具結而以證人身分為證言，而
    檢察官乃代表國家偵查犯罪、實施公訴，依法有訊問被告、
    證人及鑑定人之權，證人、鑑定人且需依法具結，而實務上
    運作時，檢察官偵查中向被告以外之人所取得之陳述，原則
    上均能遵守法律規定，不致違法取供，可信度極高，且被告
    戊○○及其辯護人復未曾主張或提及檢察官在偵查時有對被
    告甲○○不法取供之情形，亦未釋明其所為供述有顯不可信
    之情況，則被告甲○○於檢察官偵查中所為之陳述自具有證
    據能力。
四、至檢察官所引用之其餘供述或非供述證據，被告及辯護人於
    本案言詞辯論終結前，均未爭執其證據能力，本院審酌各該
    證據均非違法蒐證取得之證據，並無證據力明顯過低之情形
    ，復經本院於審判期日就上開證據依法進行調查、辯論，依
    法應有證據能力。
貳、實體方面
一、訊據被告甲○○固均坦承有與被告戊○○共同謀議強盜被告
    甲○○前女友丙○○之財物，並由被告戊○○找來被告丁○○共同參與後，依計劃於上揭時、地下手強盜丙○○身上之
    現金四千元及提款卡，並由其持丙○○之提款卡下車提領五
    萬元現金得手等情不諱，惟否認有攜帶兇器犯案云云。另被
    告戊○○雖不否認有應甲○○之邀；而被告丁○○亦不否認
    有應戊○○之邀，於上開時、地，一同進入甲○○之車內，
    控制甲○○之前女友丙○○之行動，並取走丙○○之現金及
    提款卡，並由甲○○持該提款卡前往自動櫃員機提領現金五
    萬元乙節，然均矢口否認有何加重強盜之犯行，均辯稱：渠
    等只是配合甲○○演戲，甲○○有說事後會將錢還給丙○○
    ，並向丙○○解釋清楚，不會有問題，且其等均未持兇器，
    亦未取得任何財物云云。經查：
(一)上開事實，已據證人丙○○到庭結證稱：九十五年十一月三
    十日早上被告甲○○說要請伊吃早餐，之後又提議要去慶安
    宮拜拜，伊就讓他載去，後來被告甲○○說要上廁所，但是
    好像有聽到他在講電話，之後大約一、二十分鐘，二人就去
    取車，伊先上車，被告甲○○也緊接上車，伊一上車就遭被
    告丁○○自後座以右手勒住脖子，坐在後面的被告戊○○或
    丁○○就叫被告甲○○開車，車子行進中，被告戊○○與丁○○二人先以膠帶矇住伊的眼睛後，叫伊爬到後座，後再以
    膠帶綁住伊的雙手，並要伊趴在被告丁○○的腿上，而被告
    戊○○就下車換到前座的位置，被告丁○○有以尖銳的鐵製
    器具抵住伊的脖子。後來好像是坐在前座的被告戊○○問伊
    提款卡的密碼，然後由被告甲○○下車領錢，伊有故意講錯
    一次密碼，然後他們就再逼問伊，說如果伊不講實話，要讓
    伊見血，伊一共損失五萬四千元。被告戊○○、丁○○下車
    之後，被告甲○○又開了一段路才下車至後座幫伊除去膠帶
    ，伊回到家的時間大約是下午二點多，因為被告甲○○跟伊
    說那二個搶匪已經知道伊二人的住址，如果報警他們要讓伊
    二人好看，所以才未立刻去報警，後來伊把這件事告訴兒子
    ，伊兒子說要報案，才幫伊報警等語（見本院九十六年十一
    月二十二日審判筆錄）。另據被告甲○○於警詢中供述：伊
    與丙○○於九十五年十一月三十日中午十二時四十分許，在
    臺南縣西港鄉○○路三十二號慶安宮前，遭二名不詳歹徒持
    剪刀侵入伊所駕駛之三二九二－ＪＤ號自小客車內，以剪刀
    挾持，再強押伊二人至臺南縣佳里鎮○○路上之合作金庫及
    郵局，以丙○○的提款卡提領現金五萬元，並取走丙○○身
    上的現金四千元及伊身上的現金二千元。案發時伊及丙○○
    剛從慶安宮拜拜完，前往該廟前開車欲離去，在伊二人進入
    車內後，即有二名歹徒分別從伊所駕駛之三二九二－ＪＤ自
    小客車二邊後車門進入，該二名歹徒手持剪刀抵住伊及丙○○的脖子，另一名歹徒用膠帶將丙○○眼睛及手綁住，喝令
    伊二人交出身上財物，並要伊依照他們的指示開車，還要伊
    持丙○○的提款卡下車提款，該二名歹徒得手後，再挾持伊
    二人至西港鄉某地，要伊開車快速離去，不得回頭，伊便開
    車離去。…現伊要向警方自白，伊於九十五年十一月二十八
    日下午十八時許，打電話與「阿鎮」（即被告戊○○）閒聊
    ，因為缺錢花用，所以才共同提議要強盜他人財物，由伊提
    供丙○○為犯案對象，再一起規劃作案方法，另一名男子（
    即丁○○）是「阿鎮」找來幫忙的，伊不認識，伊與「阿鎮
    」當時係策劃由伊駕車載丙○○至西港鄉慶安宮拜拜，而「
    阿鎮」再夥同一名不詳男子在外守候，等到伊與丙○○拜拜
    完畢前去取車時，再由「阿鎮」與該名不詳男子趁機持剪刀
    打開伊所駕駛之自小客車後門侵入，並將丙○○眼、手以膠
    帶捆綁，另為免伊遭懷疑，由「阿鎮」及該名不詳男子搜括
    伊及丙○○身上財物，並由伊持丙○○之提款卡前往提領現
    金等語甚詳（見九十五年十一月三十日警詢筆錄）。且被告
    甲○○除在一開始的警詢當中自稱與丙○○遭人強盜財物乙
    節係虛偽不實等情，業經被告甲○○於同日晚間二十二時二
    十七分許，向警方自首而全盤托出外，被告甲○○就本件行
    搶過程之描述，經核與證人丙○○所證述之被搶過程大致相
    符，此外，並有中華郵政公司自動櫃員機交易明細表三紙附
    卷為憑，是證人丙○○確有於上開時、地，遭被告甲○○、
    戊○○、丁○○三人共同強盜財物得手，足堪認定。
(二)被告甲○○於本院審理時雖辯稱：渠等並沒有持兇器云云；
    另被告戊○○、丁○○亦均否認案發當時有持剪刀抵住證人
    丙○○的脖子乙節。然查，被告三人於強盜當時確有持一把
    尖銳的鐵製器具抵住丙○○脖子乙情，業經證人丙○○於本
    院審理時證述：「…到後來我才發現有一隻很尖銳的東西在
    我脖子上面刺刺的」、「（問：妳怎麼發現的？）會痛啊，
    我有用手摸，我怕它會刺到我的肉。」（見本院卷第一七六
    頁）、「（問：那妳有沒有看到那是什麼東西？）看到是沒
    有，因為那時眼睛被矇住了。」、「（問：那妳知不知道那
    是什麼東西？）我知道那是尖銳的東西，因為我脖子會痛。
    」（見本院卷第一八○頁）、「（問：妳有沒有摸到這個東
    西？）摸，我有摸到。」、「（問：是什麼感覺？）就像是
    剪刀吧，還是就是尖尖的。」、「應該是鐵製的」、「（問
    ：妳為什麼會知道是鐵製的？）摸那個觸感，那個觸感摸的
    出來。」（見本院卷第一八一頁）等語，且證人丙○○與被
    告甲○○乃係前男女朋友關係，與被告戊○○、丁○○則不
    認識，自無故意捏造此部分事實之必要，其證詞應值採信。
    況被告甲○○於警詢及偵查中亦均供陳：被告戊○○確實有
    持剪刀犯案等情明確（見警卷第一頁、第五頁及偵查卷第五
    十五頁），綜此，被告丁○○在強盜過程中確有持剪刀抵住
    證人丙○○之行為，可以認定。雖被告甲○○於本院審理時
    辯稱：伊在警詢中之所以會陳述歹徒持剪刀作為兇器，是因
    為丙○○這樣跟警察講，警察誤導伊的云云（見本院卷第二
    二○頁），然觀諸證人丙○○之九十五年十一月三十日及同
    年十二月五日之警詢筆錄，其於警詢中均係陳稱歹徒持「尖
    刀」抵住伊的脖子，並未提及剪刀之事（見警卷第三十四頁
    、第四十頁），是被告甲○○辯稱其遭警察誤導才會說當時
    有持剪刀云云，無非飾卸之詞，難以憑採。另參以證人丙○○被搶當時雙眼遭人矇住，故無法得知歹徒究係持何物品抵
    住其脖子，然證人丙○○曾因脖子疼痛而出手碰觸該物品，
    發現該物品係屬尖銳之鐵製品，因而自行推測該物品應係尖
    刀之類，尚非不合常理，是自難僅因證人丙○○於警詢中曾
    證述歹徒係持尖刀抵住伊的脖子，然於本院審理時又改稱歹
    徒係持剪刀抵住伊的脖子等語，即認為其證述歹徒有持兇器
    控制其行動乙節為不可採信。又證人丙○○曾因脖子疼痛而
    以手碰觸該抵住其脖子之物品，發現該物品係屬尖銳之鐵製
    材質，不是指甲或手乙節，業經證人丙○○到庭證述明確（
    見本院卷第一八三頁、第一八四頁、第一八六頁），則被告
    丁○○推稱：伊沒有拿工具，只用伊的大姆指指甲抵住丙○○脖子，當時伊有留大約一公分的指甲云云，自難認為可採
    。再參酌被告戊○○雖始終否認其等於犯案時有持剪刀控制
    證人丙○○行動乙節，然其曾於警詢中供述：丁○○有以伊
    交給他的一支行動電話抵住丙○○的脖子（見警卷第十八頁
    ）；又於偵查中供稱：丁○○假裝拿東西挾持丙○○讓她不
    敢動等語（見偵查卷第十三頁），此顯與被告丁○○上開所
    稱其並無拿任何工具抵住丙○○的脖子乙情不符。而反觀證
    人丙○○於警詢及本院審理時，均證述確有遭被告丁○○以
    某種尖銳的鐵製物品抵住脖子，互核一致，且與被告甲○○
    於警詢及偵查中所述案發當時有持剪刀控制證人丙○○之行
    動等情節相符，是證人丙○○上開證詞自較被告戊○○、丁○○前揭相互矛盾及被告甲○○於本院翻異之詞為可採。
(三)又被告戊○○復辯稱：伊並沒有拿到錢，伊只是配合甲○○
    演戲云云。然查，被告甲○○於強盜丙○○得手後，確有於
    當日下午三時三十分許，在臺南縣仁德鄉○○○街二十九號
    「８９電子遊戲場」內，交付現金二萬五千元予被告戊○○
    ，加上其自證人丙○○皮包內搜括的四千元，被告戊○○總
    共分得二萬九千元乙節，已據被告甲○○迭於警詢及本院審
    理時均供述明確。被告戊○○雖舉證人即８９電子遊戲場之
    店長乙○○以證明被告甲○○並未在８９電子遊戲場內交付
    任何現金予伊。而證人乙○○固到庭證述：九十五年十一月
    三十日，在８９電子遊戲場內沒有看見被告甲○○拿錢給被
    告戊○○等語（見本院九十六年十一月二十二日審判筆錄）
    ，然查，證人乙○○復證稱：伊當時在櫃檯跟小姐講話，處
    理一些店內事務，伊與被告甲○○、戊○○的距離大約有一
    公尺多，他們二人講話講蠻小聲的，所以聽不清楚他們講的
    全部內容等語（見本院卷第二四五至二四六頁、第二四九至
    二五○頁），由上可知，證人乙○○當天並非專程前來與被
    告甲○○、戊○○聚會或談天，其僅係在店內處理平常事務
    ，證人乙○○既未一直注意被告甲○○、戊○○二人的一舉
    一動，是縱認為證人乙○○確未親眼目睹被告甲○○將贓款
    拿給被告戊○○，亦難以此遽認為被告甲○○當天確實未將
    強盜所得現金交予被告戊○○，而為有利被告戊○○之認定
    。況被告戊○○既不否認當時確有取走證人丙○○皮包內之
    現金四千元及提款卡，並由被告甲○○下車持丙○○之提款
    卡提領五萬元現金，則不論被告戊○○事後有無分得贓款，
    均無解於本件強盜犯行之成立。
(四)又被告戊○○、丁○○雖均辯稱渠等只是配合被告甲○○演
    戲，並無強盜之故意云云，然觀之被告戊○○於警詢中供稱
    ：九十五年十一月二十九日晚間十一時許前某時，被告甲○○打電話與伊聯絡要伊幫他演個戲，因被告甲○○要向他前
    女友借錢遭拒絕，被告甲○○要伊於九十五年十一月三十日
    中午十二時左右，到慶安宮前，他會將他的自小客車後車門
    鎖打開，伊與被告丁○○則入內埋伏，等被告甲○○與他前
    女友上車，再以車內椅座置物袋內的膠帶將他前女友眼睛矇
    起來，使她害怕，再聽他的命令行事（見警卷第十八頁）；
    於偵查中陳稱：伊認識被告甲○○二、三年了，因為他有官
    司要處理需要花錢，但是他的女朋友不可能再借他錢，他很
    生氣，他叫伊與被告丁○○配合他演一場戲騙他女朋友的錢
    （見偵查卷第十二頁、第十三頁）等語，可知被告戊○○確
    實知悉本件是因被告甲○○缺錢，而被告甲○○之前女友丙○○又不願意借被告甲○○錢，乃起意以此強盜方式取得丙○○之財物，且被告戊○○於本院審理時亦供承：伊三人事
    先並未跟丙○○說伊三人是在演戲等語（見本院卷第二七四
    頁），是其顯然知悉被告甲○○之目的係在取得證人丙○○
    之財物，並非單純演戲至明。另參以被告丁○○於警詢中供
    述：被告戊○○叫伊載他去慶安宮說要演一場戲，伊上了被
    告甲○○的車子之後就用右手勒住前座那名女生的脖子，並
    以左手大拇指指甲抵住她的頸部後面，讓她以為是刀子，控
    制其行動，被告戊○○則持卡其色膠帶封住那名女生的眼睛
    ，封完之後叫那名女生從駕駛座中間跨越到後座趴在座位上
    ，伊有看到甲○○與戊○○一同翻動被害女子的皮包，戊○○逼問被害女子的提款卡密碼，由甲○○下車提領現金後，
    戊○○就在前座指引甲○○開車載伊二人至戊○○的工廠門
    口下車，之後甲○○便駕車載被害女子回去，伊和戊○○下
    車離去時，被害女子眼睛上的膠帶還沒拆開（見警卷第二十
    六至二十八頁）；於偵查中供述：伊堂弟戊○○說要演一場
    戲，他帶伊進入甲○○開的車子後座，伊進去後用右手勒住
    丙○○的脖子，並以左手大姆指指甲抵住她頸部，戊○○用
    膠帶矇住她的眼睛及手，甲○○就開車去繞，停在一家銀行
    提款機，之後就載伊和戊○○回去了（見偵查卷第十四頁）
    等語，準此，被告丁○○於本案中不僅止於在旁觀看而已，
    其亦負責控制證人丙○○之行動，且被告丁○○並非單純徒
    手控制證人丙○○之行動，其更係持鐵製且尖銳而具有危險
    性之剪刀抵住證人丙○○之脖子，業如前述，則倘若被告丁○○確實誤以為被告甲○○、戊○○等人均是在演戲，又何
    須持如此危險之物品抵住證人丙○○之脖子，且為何在渠等
    下車之前，均未告知證人丙○○渠等只是在演戲，亦未將證
    人丙○○眼睛的膠帶拆開？再被告三人既非專業演員，當時
    又無其他觀眾，又何以無端演出此種戲碼？被告丁○○為智
    識成熟之成年人，對此不符常情之處，自難諉為不知。是被
    告戊○○、丁○○辯稱渠等以為只是演戲云云，顯悖常情事
    理，要無可採。
(五)綜上所述，被告三人所辯均屬卸責之詞，皆不值採信。本件
    事證明確，被告三人之上開犯行均堪認定，應予依法論科。
二、按刑法第三百二十一條第一項第三款規定所謂之兇器，其種
    類並無限制，凡客觀上足對人之生命、身體、安全構成威脅
    ，具有危險性之兇器均屬之，且祇須為犯行時攜帶此種具有
    危險性之兇器為已足，並不以攜帶之初有行兇之意圖為必要
    ，有最高法院七十九年度臺上字第五二五三號判例意旨可資
    參照。被告丁○○確有持剪刀抵住證人丙○○之脖子乙節，
    業經證人丙○○證述在卷，且該剪刀乃係鐵製、尖銳之物品
    ，方足使證人丙○○因疼痛而以手碰觸其脖子，則被告丁○○所持剪刀雖未扣案，然依一般社會生活經驗，該剪刀顯然
    係得持以攻擊人身，對人之生命、身體、安全足以構成威脅
    ，自屬刑法第三百二十一條第一項第三款所稱之兇器無訛。
    另按刑法上所謂結夥三人以上係指有共同犯罪之故意，結為
    一夥，共同至現場實施犯罪而言，若事後有參與分贓，縱在
    現場未參與動手，僅係把風接應或在旁助勢，均無礙其共同
    正犯之成立，應計入結夥之內，是雖被告甲○○於本案當中
    係扮演被害人之角色，惟參以本件係由被告甲○○先誘騙證
    人丙○○前往慶安宮參拜，且於參拜完畢之前，佯稱上廁所
    ，再以行動電話與被告戊○○聯繫，使被告戊○○及丁○○
    二人得以順利在證人丙○○上車之際尾隨侵入車內控制其行
    動自由，並負責持證人丙○○之提款卡下車提領現金，以避
    免被告戊○○或丁○○二人遭自動櫃員機之攝影設備拍下而
    曝露犯行，復於強盜財物得手後，載送被告戊○○、丁○○
    二人至被告戊○○之住處讓其二人下車，並向證人丙○○表
    示搶匪已經知道渠等住處，囑咐證人丙○○不要報警等情，
    足見被告甲○○已非單純與被告戊○○共同謀議下手強盜證
    人丙○○，其更有在場接應之行為甚明，自應計入結夥之內
    。再按刑法第三百二十八條之強盜罪所謂「不能抗拒」，乃
    指行為人所為之強暴、脅迫等不法行為，就當時之具體事實
    ，依社會一般通念予以客觀判斷，足使被害人身體上或精神
    上達於不能或顯難抗拒之程度，縱未經抗拒或抗拒失敗均屬
    之，有最高法院八十一年度臺上字第八六七號判決意旨可參
    。而衡情，一般人突遭遇二名陌生男子侵入車內，以膠帶矇
    住眼睛、捆綁雙手，並以鐵製之尖銳物品抵住脖子，嚇令控
    制行動之情形，客觀上已足以抑制被害人抵抗之行為，被害
    人之身體上或精神上均已達不能或顯難抗拒之程度，核屬脅
    迫行為無訛。
三、是核被告甲○○、戊○○、丁○○所為，均係犯強盜罪而有
    刑法第三百二十一條第一項第三款、第四款之情形，構成刑
    法第三百三十條第一項之加重強盜罪，及同法第三百三十九
    條之二第一項之違法由自動付款設備取得他人之物罪。被告
    三人取得證人丙○○之提款卡後，即推由被告甲○○持以提
    領現金，與強盜之犯行，應屬具有同一性之整體行為，是被
    告以一行為觸犯上開二罪，為想像競合犯，應依刑法第五十
    五條之規定，從一重之加重強盜罪處斷，又被告三人所犯之
    違法由自動付款設備取得他人之物罪，雖未據起訴，惟與起
    訴之加重強盜罪間，具有實質上之一罪關係，為起訴效力所
    及本院自應併予審究。被告三人就上揭加重強盜犯行，有犯
    意聯絡及行為分擔，應論以共同正犯。被告丁○○有事實欄
    所載之前案科刑及執行紀錄，有臺灣高等法院被告前案紀錄
    表一份在卷可按，其於受徒刑之執行完畢，五年以內故意再
    犯本件有期徒刑以上之罪，為累犯，應依刑法第四十七條第
    一項之規定加重其刑。又被告甲○○係在前述犯行尚未被有
    偵查犯罪職務之機關或公務員發覺前，即主動向員警自首坦
    承犯行並進而接受裁判，有臺南縣警察局佳里分局警員張忠
    政之職務報告一份附卷足憑，其所為業已符合自首要件，爰
    依刑法第六十二條前段規定予以減輕其刑。爰審酌被告三人
    正值青壯之年，本應憑自己之力經營謀生，僅因一時貪念，
    即為本件犯行，任意侵害他人財產安全，嚴重危害社會治安
    ，對於證人丙○○身、心造成極大之傷害，暨被告三人之犯
    罪分工、被告甲○○除否認持剪刀犯案外，坦承大部分之犯
    行、被告戊○○、丁○○均矢口否認犯行，犯後態度不佳、
    及被告戊○○業與證人丙○○和解，有刑事陳述意見狀一件
    在卷可稽（見本院卷第八十四頁）等一切情狀，分別量處如
    主文所示之刑。至被告三人犯本罪所用之剪刀及膠帶等物均
    未扣案，被告三人於本院審理時均否認案發當時有攜帶剪刀
    ，另被告甲○○並供稱業已經作案用之膠帶丟棄於某產業道
    路，且復無證據證明上開物品為違禁物，為免執行困難，故
    不予宣告沒收，附此敘明。末按刑法第六十二條前段所規定
    之自首，係以對於未發覺之犯罪自首而受裁判為要件，故犯
    罪行為人應於有偵查犯罪職權之公務員未發覺犯罪事實或犯
    罪人之前自首犯罪，且接受裁判，兩項要件兼備，始得依刑
    法第六十二條前段自首之規定減輕其刑。本件被告丁○○雖
    於案發後在警方尚未知悉何人為犯罪行為人時，主動到警局
    說明，惟其到案說明內容只是在強調案發當時其本人雖有在
    場，但並沒有與被告戊○○及他朋友一起強盜證人丙○○之
    行為，其以為僅是在演戲等語，有被告丁○○到案當日製作
    之警詢筆錄可稽，換言之，被告丁○○當日到案說明之目的
    僅是在撇清其與本案無關，並非自白其有本件所指強盜犯行
    ，是其自始並無接受裁判之意思甚明，所為核與刑法第六十
    二條前段所規定自首之要件不合，自無適用自首規定減輕其
    刑之餘地，附此敘明。
據上論斷，刑事訴訟法第二百九十九條第一項前段，刑法第二十
八條、第三百三十條第一項、第三百三十九條之二第一項、第五
十五條、第四十七條第一項、第六十二條前段，判決如主文。
本案經檢察官己○○到庭執行職務。
中　　華　　民　　國　　96　　年　　12　　月　　6 　　日
                  刑事第六庭  審判長法　官　張瑛宗
                                    法　官  黃莉莉
                                    法　官  孫淑玉
以上正本證明與原本無異。
如不服本判決應於收受本判決後10日內向本院提出上訴書狀，並
應敘述具體理由。如未敘述上訴理由者，應於上訴期間屆滿後20
日內向本院補提理由書狀（均須按他造當事人之人數附繕本）「
切勿逕送上級法院」。
　　　　　　　　　　　　　　　　　　書記官  馬愛君
中　　華　　民　　國　　96　　年　　12　　月　　6 　　日
附錄本案論罪科刑法條：
刑法第321條
（加重竊盜罪）
犯竊盜罪而有左列情形之一者，處6月以上、5年以下有期徒刑：
一  於夜間侵入住宅或有人居住之建築物、船艦或隱匿其內而犯
    之者。
二  毀越門扇、牆垣或其他安全設備而犯之者。
三  攜帶兇器而犯之者。
四  結夥三人以上而犯之者。
五  乘火災、水災或其他災害之際而犯之者。
六  在車站或埠頭而犯之者。
前項之未遂犯罰之。
刑法第330條
犯強盜罪而有第321條第1項各款情形之一者，處7年以上有期徒
刑。
前項之未遂犯罰之。
刑法第339條之2
意圖為自己或第三人不法之所有，以不正方法由自動付款設備取
得他人之物者，處3年以下有期徒刑、拘役或1萬元以下罰金。
以前項方法得財產上不法之利益或使第三人得之者，亦同。
